臺灣桃園地方法院民事判決　　　　　　　96年度簡上字第79號
上　訴　人　彰化商業銀行股份有限公司
法定代理人　丙○○
訴訟代理人　甲○○
被上訴人　　乙○○
　　　　　　　　　　　（現應受送達處所不明）
被上訴人　　丁○○
上列當事人間請求清償債務事件，上訴人對於民國96年2 月27日
本院桃園簡易庭96年度桃簡字第90號第一審判決提起上訴，於民
國96年5 月31日言詞辯論終結，本院判決如下：
    主      文
原判決關於駁回上訴人後開第二項之訴部分廢棄。
被上訴人應再連帶給付上訴人(一)以新臺幣貳拾萬伍仟柒佰伍拾
貳元本金，自民國九十五年一月二十四日起至清償日止，按週年
利率百分之八點四二計算之利息，暨按上開利率百分之二十計算
之違約金；(二)以新臺幣陸萬柒仟柒佰捌拾元為本金，自民國九
十五年一月二十四日起至清償日止，按週年利率百分之八點二二
計算之利息，暨按上開利率百分之二十計算之違約金。
其餘上訴駁回。
第二審訴訟費用由被上訴人連帶負擔。
    事實及理由
甲、上訴人之陳述：除與原判決記載相同者，茲引用之外，補稱
    ：系爭借據約定事項第7 條約定借款人提出之給付不足以清
    償全部債務或一部，或上訴人處分借款人、連帶保證人等之
    財產（含擔保物）所得價金不足以抵償借款人全部債務時，
    應依照民法第321 條、第322 條之規定為抵充，並以費用、
    違約金、利息、遲延利息及本金之先後順序抵充之。原判決
    竟以本院94年度執字第5701號強制執行事件拍賣被上訴人乙
    ○○之財產所得價金新臺幣（下同）1,583,000 元扣除執行
    費用17,580元後之金額即1,565,420 元先行清償被上訴人所
    欠上訴人借款本金1,747,503 元（1,679,720 ＋67,783），
    而認定被上訴人所欠借款本金僅182,084 元，顯違反上開民
    法之規定及兩造契約之約定，即有不當，為此提起上訴等語
    ，並聲明：原判決不利於上訴人部分廢棄；被上訴應再連帶
    給付上訴人以303,535 元為本金，自民國95年1 月24日起至
    清償日止，按週年利率8.42﹪計算之利息，暨按上開利率20
    ﹪計算之違約金。
乙、被上訴人丁○○之陳述：除與原判決記載相同者，茲引用之
    外，補稱：系爭借據上連帶保證人之簽名確係被上訴人簽署
    ，但我到去年底才知有此債務等語，並聲明：駁回上訴。
丙、被上訴人乙○○未為聲明及陳述。
丁、得心證之理由：
  一、被上訴人乙○○經合法通知，未於言詞辯論期日到場，核
      無民事訴訟法第386 條所列各款情事，爰依上訴人之聲請
      ，由其一造辯論而為判決。
  二、上訴人起訴主張：被上訴人乙○○於民國87年9 月24日，
      邀同被上訴人丁○○為連帶保證人，向上訴人各借款194
      萬元及30萬元（下稱第1 筆借款、第2 筆借款），並簽立
      借據2 紙，並約定被上訴人應分別分240 期及84期，按期
      於每月12日平均攤還本息，利率分別按上訴人牌告基本放
      款利率加1.375%及1.175%計算，另逾期清償時，除依上開
      約定計付利息外，逾期在6 個月以內者，按上開利率10%
      ，超過6 個月者，按上開利率20% 計算違約金。不料，被
      上訴人自93年4 月12日起即未繳款，尚欠上訴人(一)第1 筆
      借款本金1,679,720 元，及自93年4 月12日起至清償日止
      ，按週年利率8.42﹪計算之利息，暨自93年5 月13日起至
      清償日止，在6 個月以內者，按上開利率10﹪，超過6 個
      月者，按上開利率20﹪計算之違約金；及(二)第2 筆借款本
      金67,783元，及自93年7 月12日起至清償日止，按週年利
      率8.22﹪計算之利息，暨自93年8 月13日起至清償日止，
      在6 個月以內者，按上開利率10﹪，超過6 個月者，按上
      開利率20﹪計算之違約金，並以本院以94年度執字第5701
      號執行被告乙○○所有之不動產所得價金1,583,000 元抵
      償後，尚欠本金485,618 元，及自95年1 月24日起至清償
      日止，按週年利率8.42﹪計算之利息，暨按上開利率20﹪
      計算之違約金未為清償，被上訴人分別為借款人及連帶保
      證人，自應就上開借款負連帶清償責任，爰請求被上訴人
      連帶如數給付等語；被上訴人乙○○未為聲明及陳述，被
      上訴人丁○○則以：上訴人拍賣抵押物時未告知被上訴人
      ，對被上訴人保障不週等語作為抗辯。（原判決命被上訴
      人連帶給付上訴人485,618 元，及其中182,084 元，自95
      年1 月24日起至清償日止，按週年利率8.42﹪計算之利息
      ，暨按上開利率20﹪計算之違約金部分，未經被上訴人提
      起上訴或為附帶上訴，已經確定）
  三、上訴人就其如上之事實主張，業據提出借據2 紙及本院94
      年度執字第5701號強制執行事件分配表為證，被上訴人丁
      ○○已自認上開借據上連帶保證人之簽名為其親自簽署，
      則其辯稱自始至終不知有此債務等語，即非可採。是應認
      上訴人之主張為真正。
  四、按「對於一人負擔數宗債務而其給付之種類相同者，如清
      償人所提出之給付，不足清償全部債額時，由清償人於清
      償時，指定其應抵充之債務。」、「清償人不為前條之指
      定者，依左列之規定，定其應抵充之債務：一、債務已屆
      清償期者，儘先抵充。二、債務均已屆清償期或均未屆清
      償期者，以債務之擔保最少者，儘先抵充；擔保相等者，
      以債務人因清償而獲益最多者，儘先抵充；獲益相等者，
      以先到期之債務，儘先抵充。三、獲益及清償期均相等者
      ，各按比例，抵充其一部。」民法第321 條、第322 條分
      別定有明文。又「清償人所提出之給付，應先抵充費用、
      次充利息、次充原本。其依前二條之規定抵充債務者，亦
      同。」民法第323 條亦有明文。準此，對於一人負擔數宗
      債務且其給付之總類相同，如清償人提出之給付不足以清
      償全部債額，又未指定應抵充之債務時，如該數宗債務均
      有費用、利息者，自應先抵充該數宗債務之費用、次充利
      息，如有剩餘，再依民法第322 條規定之順序抵充本金。
      又系爭借據約定事項第7 條亦約定：「借款人對於貴行所
      負各宗債務，如清償人所提出之給付不足清償全部或其中
      一筆債務，或貴行處分擔保物獲處分借款人、連帶保證人
      、有關票據債務人等財產所得價金，不足抵償借款人所負
      全部債務時，應依民法第三百二十一條、第三百二十二條
      之規定為抵充，其抵充之順序依各項費用、違約金、利息
      、遲延利息及本金之先後順序為之。但貴行得指定更有利
      於借款人之抵充方法及順序。」（見本院卷第7 頁背面、
      第8 頁背面）。是本件被上訴人對於上訴人所負違約金債
      務，應先於利息債務抵充。而被上訴人乙○○積欠上訴人
      第1 筆借款本金1,679,720 元，及自93年4 月12日起至清
      償日止，按週年利率8.42﹪計算之利息，暨自93年5 月13
      日起至清償日止，在6 個月以內者，按上開利率10﹪，超
      過6 個月者，按上開利率20﹪計算之違約金；及第2 筆借
      款本金67,783元，及自93年7 月12日起至清償日止，按週
      年利率8.22﹪計算之利息，暨自93年8 月13日起至清償日
      止，在6 個月以內者，按上開利率10﹪，超過6 個月者，
      按上開利率20﹪計算之違約金，而上訴人處分被上訴人乙
      ○○之上開不動產所得價金僅1,583,000 元，顯不足以清
      償全部債額，且被上訴人乙○○並未指定應抵充之債務，
      自應依民法第322 條、第323 條之規定及上開說明為抵充
      。準此，上開1,583,000 元應先抵充執行費用17,580元（
      見卷附分配表），餘額為1,565,420 元；次充第1 筆借款
      自93年5 月13日起至95年1 月23日止之違約金40,996元，
      及第2 筆借款自93年8 月13日起至95年1 月23日止之違約
      金1,334 元，餘額為1,523,090 元；次充第1 筆借款自93
      年4 月12 日 起至95年1 月23日止之利息252,641 元，及
      第2 筆借款自93年7 月12日起至95年1 月23日止之利息
      8,564 元，餘額為1,261,885 元。次查上開2 筆債務於上
      訴人處分擔保物取得價金時，均已因被上訴人乙○○未按
      期清償而視為全部到期，應認清償期均已屆至，其擔保又
      相同，惟第1 筆債務之計息利率為8.42﹪，第2 筆借款之
      計息利率則為8.22﹪，自以先清償第1 筆借款之本金對於
      債務人即被上訴人獲利最多，因此上開1,261,885 元應先
      抵充第1 筆借款本金，不足額為417,835 元，而第2 筆借
      款本金即未經抵充。
  五、據上，被上訴人乙○○對於上訴人所負上開債務，於上開
      抵充後所欠上訴人者應為：第1 筆借款本金417,835 元，
      及自95年1 月24日起至清償日止，按週年利率8.42﹪計算
      之利息，暨按上開利率20﹪計算之違約金；及第2 筆借款
      本金67,783元，及自95年1 月24日起至清償日止，按週年
      利率8.22﹪計算之利息，暨按上開利率20﹪計算之違約金
      。而被上訴人丁○○為連帶保證人，則上訴人依消費借貸
      及連帶保證之法律關係請求被上訴人連帶給付485,618 元
      ，及其中417,835 元，自95年1 月24日起至清償日止，按
      週年利率8.42﹪計算之利息，暨按上開利率20﹪計算之違
      約金，餘67,783元，自95年1 月24日起至清償日止，按週
      年利率8.22﹪計算之利息，暨按上開利率20﹪計算之違約
      金部分為有理由，應予准許；超過上開範圍之請求，於法
      無據，不能准許。原判決關於駁回上開不應准許部分，其
      理由雖有不同，但結論並無二致，仍應認上訴人此部分之
      上訴為無理由；至原判決駁回上訴人請求被上訴人連帶給
      付以235,752 元為本金，自95年1 月24日起至清償日止，
      按週年利率8.42﹪計算之利息，暨按上開利率20﹪計算之
      違約金，及以67,783元為本金，自95年1 月24日起至清償
      日止，按週年利率8.22﹪計算之利息，暨按上開利率20
      ﹪計算之違約金部分，於法尚有未合，上訴意旨指摘原判
      決該部分之判決不當，求予廢棄改判，為有理由，應予准
      許，爰由本院廢棄改判如主文第二項所示。
丁、結論：本件上訴為一部有理由、一部無理由；訴訟費用負擔
    之依據：民事訴訟法第79條。
中　　華　　民　　國　　96　　年　　6 　　月　　14　　日
                  民事第三庭審判長法  官  潘進柳
                                  法  官  陳清怡
                                  法  官  林望民
上列正本證明與原本無異
本判決不得上訴。
中　　華　　民　　國　　96　　年　　6 　　月　　14　　日
                                  書記官  曾建中
